最高法院刑事判決　　　　　　九十四年度台上字第三八九五號
　　上　訴　人　甲○○
　　　　　　　　　　　　號2樓.
上列上訴人因違反藥事法案件，不服台灣高等法院中華民國九十
一年九月十日第二審更審判決（九十一年度上更(一)字第二九四號
，起訴案號：台灣台北地方法院檢察署八十七年度偵字第八七七
三號），提起上訴，本院判決如下：
    主  文
原判決撤銷，發回台灣高等法院。
    理  由
本件原判決認定上訴人甲○○前因違反公司法案件，於民國八十
六年七月二十三日，經台灣台北地方法院判處有期徒刑三月，緩
刑三年確定。上訴人罹患肥胖、關節炎、腦下垂體副腎功能衰退
等宿疾，於七十七年至八十七年間，多次在行政院國軍退除役官
兵輔導委員會台北榮民總醫院等醫院求診住院，並因腦下垂體腫
瘤手術治療，均無顯著療效，遂自八十六年七月間起，陸續前往
大陸地區湖北省武當山道教協會診所（下稱道教診所）求診。其
因長年看病服藥，明知「道教診所」所給之藥物，其中名稱不詳
、外觀黃黑相間、印有「YONG」字樣之膠囊藥物，係含有西藥成
分，未經主管機關行政院衛生署核准輸入台灣地區之藥品（該藥
經檢出CAFFEINE、ACETAMINOPHEN、PHENTERMINE，其中PHENTERM
INE 屬安非他命類減肥藥，經行政院衛生署公告為禁止使用之藥
品，惟上訴人並無此部分認識及犯罪故意），係藥事法第二十二
條第二款前段所稱之禁藥，除部分由其自行攜帶回台服用外，因
往返取藥不便，遂與住在大陸地區已成年之表弟（真實姓名不詳
）基於共同之犯意聯絡，推由其表弟至道教診所取得該藥品五瓶
後，自大陸廣州市以郵寄方式，於八十七年一月十七日寄至台灣
予上訴人收受，而共同未經核准擅自輸入該禁藥五瓶進入台灣地
區。嗣台北縣衛生局派員於八十七年一月二十三日下午三時二十
分許，至台北縣新店市○○路三十一號雅帆健康美容中心檢查時
，取得該禁藥五瓶，經取樣送行政院衛生署藥物食品檢驗局檢驗
後循線查獲，並經台北縣衛生局將其中二瓶（每瓶各三十顆）檢
送台灣板橋地方法院檢察署檢察官扣押等情。因而撤銷第一審之
科刑判決，改判仍論處上訴人共同輸入禁藥罪刑。並就上訴人被
訴販賣禁藥部分，認屬不能證明，而說明不另為無罪之諭知。固
非無見。
惟查：有罪之判決書事實一欄，為適用法令之依據，應將法院依
職權認定與犯罪構成要件有關之事項，詳記於事實欄，然後於理
由內逐一說明其憑以認定之證據，使事實及理由兩相一致，方為
合法。若事實未有此記載，而理由加以說明，為理由失其依據，
如事實有此記載，理由未予說明，則為理由不備，均足構成撤銷
之原因。原判決事實認定上訴人明知「道教診所」所給外觀黃黑
相間、印有「YONG」字樣之膠囊藥物五瓶，係「含有西藥成分，
未經主管機關行政院衛生署核准輸入台灣地區之禁藥」，猶以郵
寄方式自大陸地區輸入台灣地區自用。然上訴人自始辯稱其不知
含有西藥成分等語。原判決未說明憑以認定上訴人明知該藥物含
有西藥成分之證據與理由，即認上訴人明知該藥物含有西藥成分
，已有判決理由不備之違誤。又證據之證明力如何，雖屬事實審
法院自由判斷之職權，然其所為判斷仍應受經驗法則與論理法則
之支配，非可自由任意為之，倘將各項證據予以割裂，分別單獨
觀察判斷，即不合於論理法則。本件依卷證資料，上訴人係於報
紙刊登「六百元一天減一公斤，0000000、000000
0」之減肥廣告，經人檢舉，行政院衛生署乃函請台北縣衛生局
派員檢查，即在台北縣新店市○○路三十一號上訴人經營之雅帆
健康美容中心（或雅筑坊健康中心）內查得上揭膠囊藥物二（或
五）瓶，檢驗結果內含CAFFEINE、ACETAMINOPHEN 之西藥成分及
安非他命類減肥藥PHENTERMINE 成分，乃移請檢察官偵查。台灣
台北地方法院檢察署檢察官因而撥打廣告上電話，佯稱欲購買減
肥藥，接電話之袁玉軒稱可以吃中的，一天一顆，一顆新台幣（
下同）七百元，檢察官告知廣告上寫六百元，袁玉軒聲稱六百元
是小的，中的七百元，吃過的人均表示有效，建議先吃十顆，並
約定下午三時取貨。當日下午檢察官因另有勤務，未能前往該址
，於次日再度撥打該電話找袁玉軒，因袁玉軒不在，改由上訴人
接聽，正欲談論買藥事宜時，適書記官進來告知：「檢察官，車
子在樓下等」，為上訴人聽見，即聲稱不賣減肥藥，並將電話掛
掉，檢察官當即趨車前往該址搜索，當時有上訴人及袁玉軒等人
在場等情，此有各該廣告、行政院衛生署函、台北縣衛生局調查
紀錄表、台北縣衛生局藥物檢查現場紀錄表、公務電話紀錄、搜
索扣押筆錄等附卷可稽。且證人林月煌、徐楹棟亦證陳扣案藥物
陳列在上訴人之工作室等語明確。以上事證倘若非虛，是否尚不
能資為上訴人輸入該禁藥後，在上址販賣或意圖販賣而陳列之補
強證據？即堪研酌。原判決未綜合全部卷證資料，審酌判斷，而
將各項不利於上訴人之事證，分別予以割裂單獨觀察，逐一否定
其與待證事實之關聯性，遂至推斷除被查扣之禁藥係供上訴人自
用外，別無其他補強證據存在，因而認定上訴人無販賣禁藥之事
實，非但與卷內證據資料不符，其判斷證據證明力職權之行使，
似亦違背經驗法則及論理法則。實情如何？攸關上訴人所犯情節
及罪名，基於公平正義之維護，自有調查之必要性。原審未詳予
研求，澈查釐清，遽行判決，亦有應於審判期日調查之證據，未
予調查之違法。以上，或係上訴意旨所指摘，或為本院得依職權
調查之事項，應認原判決仍有撤銷發回更審之原因。
據上論結，應依刑事訴訟法第三百九十七條、第四百零一條，判
決如主文。
中　　華　　民　　國　九十四　年　　七　　月　二十一　日
                      最高法院刑事第九庭
                          審判長法官  張　淳　淙
                                法官  張　春　福
                                法官  呂　丹　玉
                                法官  洪　昌　宏
                                法官  賴　忠　星
      本件正本證明與原本無異
                                      書  記  官
中　　華　　民　　國　九十四　年　　七　　月  二十六  日
                                                      Ｔ
